【裁判字號】    97,抗,171
【裁判日期】    970226
【裁判案由】    聲請撤銷緩刑
【裁判全文】
臺灣高等法院臺中分院刑事裁定           97年度抗字第171號
抗  告  人
即受刑人    甲○○
上列抗告人因聲請撤銷緩刑案件，不服臺灣臺中地方法院97年度
撤緩字第10號中華民國97年1月21日裁定 ，提起抗告，本院裁定
如下：
    主  文
原裁定撤銷，發回臺灣臺中地方法院。
    理  由
一、聲請意旨略以：受刑人甲○○（以下簡稱抗告人）因偽造有
    價證券案件，前經臺灣臺中地方法院於民國（下同）九十三
    年三月十六日以九十二年度訴字第二五七一號（偵查案號：
    臺灣臺中地方法院檢察署九十二年度偵字第一六四四四號）
    刑事判決判處有期徒刑一年十月，緩刑五年，於九十三年四
    月十二日確定在案。茲查悉該受刑人在緩刑前之九十二年三
    月至同年十月間另犯違反公司法罪，經臺灣臺中地方法院於
    九十六年八月二十二日以九十六年度訴字第二四七三號（偵
    查案號：臺灣臺中地方法院檢察署九十六年度偵第一三一一
    八號）刑事判決判處有期徒刑一年，減為有期徒刑六月，如
    易科罰金以銀元三百元折算一日，於九十六年九月十日確定
    。抗告人復自九十三年初至九十四年十月十五日因違反廢棄
    物清理法案件，經臺灣臺中地方法院於九十六年十月二十四
    日以九十六年度訴字第一五七七號（偵查案號：臺灣臺中地
    方法院檢察署九十五年度偵第一三七三六號）刑事判決判處
    有期徒刑十月在案。其在緩刑前犯他罪，而在緩刑期內受有
    期徒刑以上刑之宣告，依刑法第七十五條之一第一項第一款
    之規定，應撤銷其緩刑之宣告，爰依刑事訴訟法第四百七十
    六條聲請裁定。
二、原審裁定意旨略以：經核抗告人上述兩案判決正本，認與刑
    法第七十五條之一第一項第一款之規定相符，應撤銷其緩刑
    之宣告等語。
三、抗告意旨略以：抗告人所涉違反廢棄物清理法案件（臺灣臺
    中地方法院九十六年度訴字第一五七七號）雖經判處有期徒
    刑十月，但抗告人仍在上訴中，現由臺灣高等法院臺中分院
    97 年度上訴字第220號案審理中 ，並定於97年2月25日行準
    備程序，該案既尚未確定，即非檢察官得聲請撤銷緩刑之理
    由。次按現行（即修正後）刑法第七十五條之一之立法意旨
    ，係：「在緩刑期內受得易科罰金之有期徒刑之宣告者，列
    為應撤銷緩刑事由之規定，過於嚴苛，而排除為第七十五條
    應撤銷緩刑之事由，移列至得撤銷緩刑事由，俾使『法官依
    被告再犯情節，而裁量是否撤銷先前緩刑之宣告』；其次，
    如有前開事由，但判決宣告拘役、罰金時，可見行為人仍未
    見悔悟，有列為得撤銷緩刑之事由，以資彈性適用，爰於第
    一項第一款、第二款增訂之。且本條採用裁量撤銷主要意義
    ，賦予法院撤銷與否之權限，特規定實質要件為『足認原宣
    告之緩刑難收其預期效果，而有執行刑罰之必要』，供作審
    認之標準」；亦即於上開「得」撤銷緩刑之情形，法官應依
    職權本於合目的性之裁量，妥適審酌被告所犯前後數罪間，
    關於法益侵害之性質、再犯之原因、違反法規範之情節是否
    重大、及被告主觀犯意所顯現之惡性、以及其反社會性等情
    ，審認前案原為促使惡性輕微之被告或偶發初犯改過自新而
    宣告之緩刑，是否已難收其預期之效果，而確有執行刑罰之
    必要。此與刑法第七十五條第一項（即應撤銷緩刑之事由）
    所定之要件有一具備，即毋庸再行審酌其他情狀，應逕予撤
    銷緩刑之情形，尚有不同。原裁定未命檢察官補提其他足認
    原宣告之緩刑難收其預期效果，而有執行刑罰之必要之證據
    資料，率依檢察官所提之抗告人之他罪之判決書，未參酌其
    他事證，即遽認抗告人並無悔悟改過之心，前揭緩刑案件之
    緩刑宣告顯難收其預期之效果，而有執行刑罰之必要，而逕
    予撤銷抗告人緩刑之宣告，尚有未洽。且抗告人違反公司法
    之時間為92年3月至同年10月，係於本件緩刑前所犯 ，且經
    抗告人認罪，依簡易判決處刑，足見抗告人有悔悟之心，且
    違反公司法與本件偽造有價證券犯行兩罪之犯罪型態、原因
    、侵害法益及社會包容程序殊異，抗告人業已悔悟，應無撤
    銷緩刑之必要等語，請求撤銷原裁定。
四、本件有關抗告人違反公司法一案固與「緩刑前因故意犯他罪
    ，而在緩刑期內受得易科罰金之有期徒刑、拘役或罰金之宣
    告確定者」之要件相符，惟檢察官聲請意旨並未具體指明抗
    告人違反公司法部分有何「足認原宣告之緩刑難收預期效果
    而有執行刑罰之必要」之情形，僅以受刑人於緩刑前故意更
    犯他罪，而在緩刑期內受得易科罰金之有期徒刑之宣告確定
    ，即認符合刑法第75條之1第1款所定撤銷緩刑宣告之原因，
    遽而聲請撤銷受刑人之緩刑宣告，於法已有不合。而原審法
    院就本件被告應否撤銷緩刑，僅於裁定理由謂：「本院經審
    核受刑人上述二案刑事判決正本，認原本緩刑之宣告，難收
    預期之效果，而有執行刑罰之必要，是與刑法第75條之1第1
    項第1款之規定相符，應撤銷其緩刑之宣告」等語 ，因而為
    抗告人緩刑撤銷之諭知，就抗告人如何符合上述要件，因此
    「足認原宣告之緩刑難收其預期效果，而有執行刑罰之必要
    」等情，均置而未論，理由尚嫌未備，亦難認適法。另抗告
    人違反廢棄物清理法一案，尚在本院審理中並未確定，有本
    院刑案資料查註紀錄表一份在卷可稽，尚與得聲請撤銷緩刑
    之要件不符。
五、綜上，原審法院裁定就抗告人違反公司法一案部分未具體究
    明抗告人原宣告之緩刑是否難收其預期效果，而有執行刑罰
    之必要，逕認抗告人之緩刑宣告應予撤銷，尚有未洽，另就
    尚未確定之抗告人違反廢棄物清理法一案部分執為撤銷緩刑
    之理由，復有未洽，抗告人執此指摘原裁定不當，為有理由
    ，應由本院將原裁定撤銷，發回原法院另為妥適之裁定。
五、據上論斷，應依刑事訴訟法第413條前段，裁定如主文。
中    華    民    國    97    年    2    月    26     日
            刑事第二庭    審判長法  官  李  璋  鵬
                                法  官  胡  森  田
                                法  官  胡  忠  文
上列正本證明與原本無異。
不得再抗告。
                                書記官  陳  文  琴
中    華    民    國    97    年    2    月     27    日


司法院資訊處製作；財團法人民間司法改革基金會備份。
